【裁判字號】    91,自,437
【裁判日期】    920304
【裁判案由】    侵占
【裁判全文】
臺灣板橋地方法院刑事判決                          九十一年度自字第四三七號
    自  訴  人  順峰交通有限公司
    代  表  人  甲○○
    自訴代理人  乙○○
    被      告  丙○○
右列被告因侵占案件，經自訴人提起自訴，本院判決如左：
    主  文
丙○○無罪。
    理  由
一、自訴意旨略以：被告丙○○於民國（下同）九十一年六月十八日，向位於臺北縣
    五股鄉○○路○段一六０號之自訴人順峰交通有限公司，承租車牌號碼８Ａ─６
    ０１營業小客車一輛，雙方約定每日租金為新臺幣（下同）八百五十元，每七日
    付款一次，詎被告取得該車暨行車執照後，竟自九十一年六月二十四日起至同年
    十一月七日止，積欠自訴人公司租金達十二萬零三百五十元，嗣屢經自訴人公司
    催討，均置之不理，因認被告涉有刑法第三百三十五條第一項之侵占罪嫌云云。
二、按犯罪事實應依證據認定之，無證據不得推定其犯罪事實；又不能證明被告犯罪
    者，應諭知無罪之判決；刑事訴訟法第一百五十四條及第三百零一條第一項分別
    定有明文。
三、本件自訴人認被告涉有侵占罪嫌，無非以被告積欠租金未能清償為據，惟訊據被
    告丙○○堅決否認有侵占犯行，辯稱：伊當時雖有積欠自訴人公司租金之情形，
    惟已依自訴人公司請求先行清償部分欠款，嗣且通知自訴人公司派員取回上開營
    業小客車，並無侵占情事等語。
四、經查：被告向自訴人公司租得上開自用小客車後，雖屢有積欠代墊款之情形，惟
    自訴人公司仍容許被告繼續使用該車，迄九十一年八月間，被告因交通違規罰鍰
    未按期繳納而遭註銷駕駛執照，自訴人公司始通知被告清償積欠租金及返還車輛
    ，被告隨即匯款一萬八千五百元予自訴人公司，並另行辦理貸款事宜俾清償其餘
    欠款等節，業據自訴代理人即自訴人公司承辦人員乙○○於本院訊問時到庭陳明
    在卷，被告靠行並租用上開營業小客車後，既已依自訴人公司請求清償部分欠款
    ，並積極辦理貸款等處理債務之相關事宜，其當時在主觀上是否確具有不法所有
    之侵占意圖，已非無疑，且被告事後已與自訴人公司協商達成和解，同時清償其
    餘積欠款項暨返還上開營業小客車予自訴人公司，亦據自訴代理人於本院審理時
    到庭陳明在卷，並有和解書影本一份在卷足憑，此益見被告當時並無何等「變易
    持有為所有」之侵占意思與犯行，本件要難僅以其一時因故未能清償積欠自訴人
    公司欠款之客觀事態，遽認其成立何等侵占罪責；至卷附由自訴人公司提出之駕
    駛人租用合約書、國民身分證、存證信函等影本，雖得證明被告有向自訴人公司
    租用上開營業小客車及其確有積欠自訴人公司租金之客觀事實，惟被告究竟是否
    有侵占該車之行為，仍無由憑以證明，從而，自亦無從援為不利於被告認定之依
    據，併此敘明。綜上所述，本件既無積極、確切之證據足以證明被告在主觀上具
    有不法所有之侵占意圖，又無法證明其在客觀上確有「變易持有為所有」之侵占
    犯行，揆諸前揭規定，要屬不能證明其犯罪，爰為無罪之諭知。
據上論斷，應依刑事訴訟法第三百四十三條、第三百零一條第一項，判決如主文。
中      華      民      國      九十二      年     三     月     四     日
                                        臺灣板橋地方法院刑事第五庭
                                            法  官  王  屏  夏
右正本證明與原本無異。
如不服本判決，應於判決送達後十日內向本院提出上訴狀。
                                            書記官  楊  璧  華
中      華      民      國      九十二      年     三     月     四     日


司法院資訊處製作；財團法人民間司法改革基金會備份。
